臺灣臺南地方法院臺南簡易庭民事判決
110年度南勞簡字第28號
原      告  方冠茹  
訴訟代理人  蔡東泉律師
被      告  真理大學
法定代理人  陳奇銘  
訴訟代理人  孫志鴻律師
上列當事人間請求給付資遣慰助金事件，經本院於民國110年10
月6日言詞辯論終結，判決如下：
    主  文
原告之訴駁回。
訴訟費用新臺幣貳仟陸佰伍拾元由原告負擔。
    事實及理由
一、原告起訴主張：
(一)原告於民國96年3月1日至被告麻豆分校，在秘書室文書組擔
    任辦事員，至97年2月1日升任為專任辦事員，任職至109年1
    2月20日止。於109年11月初，被告以招生減少，且無其他適
    當工作可得調任為由，欲將原告調任至新北市本部，然原告
    認不符調動原則，而未同意調任，兩造於109年12月20日終
    止兩造間勞動契約。然被告明知教育部頒布「教育部鼓勵私
    立學校加發教職員資遣慰助金推動原則」(下稱系爭推動原
    則)將於110年1月1日公布實施，被告未待系爭推動原則實行
    ，故意於109年12月20日資遣原告，致使原告無法依系爭推
    動原則請領資遣慰助金，自有違誠信原則及權利濫用，而侵
    害原告本可請領資遣慰助金之權利。為此，爰依系爭推動原
    則第4條第1項、民法第184條第1項之規定，請求被告給付原
    告資遣慰助金242,770元。
(二)並聲明：被告應給付原告242,770元，及自起訴狀繕本送達
    翌日即110年6月8日起至清償日止，按年息百分之5計算之利
    息。
二、被告則以：兩造間之聘僱關係，業已於系爭推動原則施行前
    (即110年1月1日)即合意資遣，資遣生效日為109年12月21日
    。原告並於被告所召開之109年學年度第1次職員評審委員會
    列席表示同意資遣，再經出席委員投票，同意對原告資遣，
    上開決議內容自無違誠信原則及權利濫用云云。再被告係因
    雙方合意資遣原告，自無加害行為，況資遣生效日為109年1
    2月21日，即無系爭推動原則之適用，故被告並無違反誠信
    原則及權利濫用，原告不得向被告請求損害賠償云云，資為
    抗辯。並聲明：原告之訴駁回。
三、得心證之理由：
    本件原告主張依侵權行為之法律關係，請求被告給付原告損
    失之資遣慰助金乙節，為被告所否認，並以上揭情詞並以上
    揭情詞置辯。是本件主要爭點厥為：原告依侵權行為之法律
    關係請求被告給付242,770元，有無理由？經查：
(一)按因故意或過失，不法侵害他人之權利者，負損害賠償責任
    ，民法第184條第1項前段定有明文。依前揭規定，行為人負
    侵權行為之損害賠償責任，必以主觀上具有故意或過失，客
    觀上行為具有不法性，並致他人權利受損害為要件，若其中
    任一要件有所欠缺，即無所謂侵權行為可言，不得依上開規
    定訴請損害賠償。又侵權行為之成立，須有法規範上作為義
    務、不作為義務或注意義務之違反，為前提要件。
(二)再按權利之行使，不得違反公共利益，或以損害他人為主要
    目的。行使權利，履行義務，應依誠實及信用方法，民法第
    148條定有明文。而權利之行使，是否以損害他人為主要目
    的，應就權利人因權利行使所能取得之利益，與他人及國家
    社會因其權利行使所受之損失，比較衡量以定之。倘其權利
    之行使，自己所得利益極少而他人及國家社會所受之損失甚
    大者，非不得視為以損害他人為主要目的，此乃權利社會化
    之基本內涵所必然之解釋（最高法院71年台上字第737號判
    例要旨參照）。
(三)經查，原告於108年間承辦被告位於北門社區大學之社區大
    學獎勵經費計畫以及公共參與特色議題計畫經費概算表遲延
    交付，致使台南市政府教育局來函催辦，此有被告提出台南
    市政府教育局函文1紙附卷可查(卷第81頁)。又於109年11月
    3日因承辦被告北門社大相關業務，未盡善良管理帳務之責
    ，以致帳務不清有行政疏失，遭被告懲處申誡2次，此有被
    告提出函令1紙附卷可查(卷第79頁)，自堪信為真實。
(四)又查，被告於109年11月11日因台南校區規模縮編台北校區
    人力短缺，需將台南校區人員調動至台北校區，但原告無法
    配合上開調動，希望恢復其於台南校區台灣文學資料館之工
    作，否則希望被告依法資遣。被告因此於109年12月10日召
    開職員評審委員會，會中決議因因疫情關係，被告位於台南
    校區台灣文學資料館進行封館，無需1名專任職員任職，擬
    將原告辦理資遣，而原告於會議列席表明同意資遣，是以，
    係因原告不同意調動，兩造於109年12月10日合意以資遣方
    式終止系爭勞動契約，合意生效日為109年12月21日，此有
    被告提出109年第1次職評會會議紀錄1紙附卷可查(卷第75頁
    )，而原告不爭執上情，自應認為真實。是兩造系爭勞動契
    約係合意終止，是被告資遣過程，係召開職員評審委員會，
    由13名職評委員開會討論，並由原告列席。而原告亦表明若
    無法調往台南校區之台灣文學資料館，希望被告能依法資遣
    或辦理退休，但因原告年資尚不符合退休，雙方始以資遣方
    式處理。故被告與原告合意以資遣方式終止勞動契約，程序
    公開透明，自非屬不法加害行為。
(五)又查系爭慰助金推動原則第3條規定，資遣慰助金之條件為
    因系、所、科、組、課程調整或學校減班、停辦、解散時，
    現職已無工作又無其他適當工作可以調任而依規定予以資遣
    ，此有該推動原則1紙附卷可查(卷第73頁)。是適用上開條
    件，是因為學校減班、停辦及解散，已無工作或其他適當工
    作可以調任始適用之。本件被告雖有縮編，但有台北校區有
    職缺，被告也將原告調往該職缺，是原告不想調動至台北校
    區，雙方始合意已資遣方式終止勞動契約，故原告並非因被
    告減班、停辦或停辦致使「無工作」或「無其他適合工作可
    調任」。而是被告雖縮編，但仍安排原告至台北校區工作，
    是因原告不想前往台北校區工作，故原告並非系爭推動原則
    第3條適用之對象甚明。
(六)綜上所述，原告並非該條例適用之對象，該資遣慰助金並非
    其可適用或可領取之權利，自無侵害其權利可言。況兩造係
    經合意以資遣方式終止系爭勞動契約，被告自無所謂不法侵
    害或權利濫用及違反誠實信用原則之問題，原告上開主張並
    不可採。　　
四、綜上所述，原告主張依侵權行為損害賠償之法律關係請求被
    告給付242,770元之本息，為無理由，應予駁回。
五、本件事證已臻明確，兩造其餘攻擊防禦方法及證據，核與判
    決之結果不生影響，爰不一一論列，併此敘明。
六、末按訴訟費用，由敗訴之當事人負擔，民事訴訟法第78條定
    有明文。查本件為原告敗訴判決，故第一審訴訟費用應由原
    告負擔，爰判決如主文第2項所示。
七、據上論結，本件原告之訴為無理由，判決如主文。
中　　華　　民　　國　　110 　年　　10　　月　　22　　日
            臺灣臺南地方法院臺南簡易庭
                                  法  官  田玉芬
以上正本證明與原本無異。
如不服本判決，應於判決送達後20日內，向本院提出上訴狀並表
明上訴理由，如於本判決宣示後送達前提起上訴者，應於判決送
達後20日內補提上訴理由書（須附繕本）。
如委任律師提起上訴者，應一併繳納上訴審裁判費。
中　　華　　民　　國　　110 　年　　10　　月　　22　　日
                                  書記官  林彥汝